臺灣橋頭地方法院刑事判決　
111年度簡上字第30號
上  訴  人  
即  被  告  陳水錦


選任辯護人  杜貞儀法扶律師          
上列上訴人即被告因竊盜案件，不服本院橋頭簡易庭中華民國11
1年1月28日110年度簡字第2090號第一審刑事簡易判決（聲請簡
易判決處刑案號：110年度偵字第4673號），提起上訴，本院管
轄之第二審合議庭，判決如下：
    主  文
上訴駁回。
陳水錦緩刑貳年。緩刑期間付保護管束，並應於緩刑期間內至檢
察官指定之醫療院所接受精神治療。
    事實及理由
一、程序事項：
　㈠按「對於簡易判決有不服者，得上訴於管轄之第二審地方法
    院合議庭」、「第1項之上訴，準用刑事訴訟法第三編第一
    章及第二章除第361條外之規定」，刑事訴訟法第455條之1
    第1項、第3項分別定有明文。而刑事訴訟法第348條第3項規
    定：「上訴得明示僅就判決之刑、沒收或保安處分一部為之
    」，其立法理由指出「為尊重當事人設定攻防之範圍，並減
    輕上訴審審理之負擔，容許上訴權人僅針對刑、沒收或保安
    處分一部提起上訴，其未表明上訴之認定犯罪事實部分，則
    不在第二審之審判範圍。如為數罪併罰之案件，亦得僅針對
    各罪之刑、沒收、保安處分或對併罰所定之應執行刑、沒收
    、保安處分，提起上訴，其效力不及於原審所認定之各犯罪
    事實，此部分犯罪事實不在上訴審審查範圍」。是科刑事項
    已可不隨同其犯罪事實而單獨成為上訴之標的，且上訴人明
    示僅就科刑事項上訴時，第二審法院即不再就原審法院所認
    定之犯罪事實為審查，而應以原審法院所認定之犯罪事實，
    作為論認原審量刑妥適與否的判斷基礎。
　㈡查本件上訴人即被告陳水錦（下稱被告）及其辯護人於本院
    審理中已明示係針對原判決量刑部分上訴（見簡上卷第203
    頁），依據前述說明，本院僅就原審判決關於量刑妥適與否
    進行審理，至於原審判決其他部分，則非本院審查範圍。是
    本案上訴之效力及其範圍，應依刑事訴訟法第455條之1第3
    項準用現行刑事訴訟法第348條規定判斷，合先敘明。
二、因被告表明僅就原審判決關於量刑部分提起上訴，故有關本
    案之犯罪事實、所犯法條及論罪之認定，均引用第一審判決
    之記載（如附件）。
三、被告上訴意旨略以：被告已高齡70多歲，並無經濟能力，若
    執行拘役，顯不利於被告病況之治療，且被告現今復原狀況
    良好，不會再犯，並已與本件告訴人惠康百貨股份有限公司
    達成和解，其他被害人亦未提出告訴及求償，爰請求給予緩
    刑付保護管束等語。
四、量刑之審查：
  ㈠量刑係法院就繫屬個案犯罪之整體評價，乃事實審法院得依
    職權自由裁量之事項，故量刑判斷當否之準據，應就判決之
    整體觀察為綜合考量，苟已以行為人之責任為基礎，並斟酌
    刑法第57條各款所列情狀，在法定刑度內，酌量科刑，無偏
    執一端，致明顯失出失入情形，即不得任意指摘為違法。
  ㈡原審判決認被告所為均係犯刑法第320條第1項之竊盜罪，事
    證明確，據以論罪科刑，並認被告於本案犯行時，確因精神
    障礙及其他心智缺陷，致其辨識行為違法或依其辨識而行為
    之能力顯著減低，就被告本案所為，均依刑法第19條第2項
    之規定減輕其刑，復審酌被告不思以正途獲取所需，任意竊
    取他人財物，所為實有不該，惟考量其於原審審理時終能坦
    承犯行，並與告訴人惠康百貨公司達成調解，並給付賠償金
    完畢，經告訴人惠康百貨公司表示給予被告從輕量刑之機會
    ，參以被告竊盜物品已發還被害人領回，有贓物認領保管單
    可稽，其犯罪所生損害已然減輕，另斟酌被告前有多次竊盜
    前科，有臺灣高等法院被告前案紀錄表為憑，兼衡被告犯罪
    之動機、目的、手段、情節、竊取財物價值暨其教育程度、
    家庭生活狀況等一切情狀，就被告本案所為，分別量處拘役
    15日、5日及10日，並均諭知以新臺幣（下同）1,000元折算
    1日之易科罰金折算標準，復定應執行刑為拘役20日及同上
    之易科罰金折算標準。本院認原審判決已斟酌刑法第57條各
    款所列情狀，且未逾越法定刑度，所為量刑並無不當。從而
    ，本件被告提起上訴，為無理由，應予駁回。
  ㈢被告未曾因故意犯罪受有期徒刑以上刑之宣告，有臺灣高等
    法院被告前案紀錄表在卷可按（簡上卷第189至200頁）。本
    院考量被告本案業與告訴人惠康百貨公司成立調解，並據告
    訴人惠康百貨公司具狀陳報願給予被告緩刑之機會，有調解
    筆錄及刑事陳述狀可參（易字卷第239至241頁），足認被告
    已有悔意，並已彌補前揭告訴人所受損害，堪信被告經此偵
    審程序及罪刑之宣告，當知所警惕，而其餘被害人於警詢中
    均已表明不提告或不求償之意（警卷第41頁、第46頁）。又
    被告於本案行為前已長期受精神疾病所苦，曾經診斷為「偷
    竊癖」，並經本案鑑定後診斷為「認知障礙症，有精神困擾
    」，認知功能及記憶力、注意力均下降，若精神狀況未有改
    善，可能有再犯之虞，若能持續接受精神科之治療，偕同家
    屬一同規範其日常生活安排，提供社區復健治療，或可降低
    再犯之可能性，此據卷附長庚醫療財團法人高雄長庚紀念醫
    院精神鑑定報告書所載明確（易字卷第247至254頁），足認
    若能穩定接受治療，並提升其社會生活功能，應較有助於使
    被告相關不當行為逐漸消退。參以被告先前曾因竊盜案件，
    經臺灣高雄地方法院110年度簡上字第117號判決宣告緩刑在
    案，附條件命被告應定期至醫療院所接受精神治療及併付保
    護管束，有該案判決可參（見簡上卷第73至74頁），而參諸
    被告於該案執行之情形，其均有按期報到，接受心理治療處
    遇，並持續在醫療院所進行治療，亦穩定參加長照據點，有
    助於其維持社會功能及身心狀態，業據本院調取相關執行卷
    宗核閱無訛，又被告接受治療後，迄今確實未見其有再涉犯
    竊盜案件之情形，亦有前揭被告前案紀錄表為憑，足認在此
    持續接受治療之情況下，應有預防被告再犯之效。綜上，故
    本院認原審判決對被告所宣告之刑，應以暫不執行為適當，
    爰依刑法第74條第1項第1款規定宣告緩刑2年，併依刑法第7
    4條第2項第6款、第93條第1項第2款規定，諭知被告於緩刑
    期間付保護管束，並應定期前往醫療院所接受精神治療（至
    實際進行診療之醫療院所、接受治療之頻率及相關內容則由
    執行檢察官指定，並與該醫療院所協調定之），俾提供被告
    有效且必要之協助，以收矯正之效。
據上論斷，應依刑事訴訟法第455條之1第1項、第3項、第368條
、第373條，刑法第74條第1項第1款、第2項第6款、第93條第1 
項第2 款，判決如主文。
本案經檢察官黃雯麗聲請簡易判決處刑，檢察官林世勛到庭執行
職務。
中　　華　　民　　國　　111 　年　　9 　　月　　23　日
                  刑事第三庭審判長法　官  張瑋珍
                                　法  官  彭志崴
                                　法  官  羅婉怡
以上正本證明與原本無異。
不得上訴。
中　　華　　民　　國　　111 　年　　9 　　月　　27　　日
　　　　　　　　　　　　　　　　　書記官  周耿瑩

附件：
臺灣橋頭地方法院刑事簡易判決　　　　 110年度簡字第2090號
公　訴　人　臺灣橋頭地方檢察署檢察官
被　　　告　陳水錦
選任辯護人　杜貞儀律師（法扶律師）
上列被告因竊盜案件，經檢察官聲請簡易判決處刑（110年度偵
字第4673號），後因認不宜以簡易判決處刑（原案號：110年度
簡字第825號），改依通常程序審理（110年度易字第101號），
嗣因被告於本院準備程序中自白犯罪，本院認為宜以簡易判決處
刑，爰不經通常審判程序，逕以簡易判決處刑如下：
    主  文
陳水錦犯如附表四「宣告之罪刑」欄所示之罪，各處如附表四「
宣告之罪刑」欄所示之刑。應執行拘役貳拾日，如易科罰金，以
新臺幣壹仟元折算壹日。
    事實及理由
一、陳水錦意圖為自己不法所有，基於竊盜之犯意，分別為下列
    犯行：
    ㈠於民國110年4月3日12時至16時55分前某時許，在高雄市
      ○○○○○路000號高雄漢神百貨巨蛋店8樓大創百貨，趁
      店員不注意之際，徒手竊取如附表一所示之物（均已發還
      ）。
    ㈡110年4月3日10時30分至16時55分前某時許，在上址地下1
      樓方師傅點心坊，趁店員不注意之際，徒手竊取如附表二
      所示之物（均已發還）。
    ㈢110年4月3日16時55分許，在上址地下1樓JASONS超市（營
      業登記：惠康百貨股份有限公司），趁店員不注意之際，
      徒手竊取如附表三所示之物（均已發還）。
二、上揭犯罪事實，業據被告陳水錦於本院審理時坦承不諱，核
    與證人即告訴代理人王毓婷於警詢之指訴、證人呂宛玲於警
    詢之證述、證人陳虹伶於警詢之證述相符，復有110年4月3
    日職務報告、高雄市政府警察局左營分局110年4月3日扣押
    筆錄、扣押物品目錄表、扣押物品照片4張、監視器錄影畫
    面翻拍照片2張、高雄市政府警察局左營分局新莊派出所110
    年4月3日受(處)理案件證明單3份等附卷可稽，足認被告前
    開任意性之自白核與事實相符，堪信為真實。綜上，本件事
    證明確，被告上揭犯行，洵堪認定，均應依法論科。
三、論罪科刑：
  ㈠核被告如事實欄一之㈠至㈢所為，均係犯刑法第320條第1項
    之竊盜罪。
  ㈡被告在事實欄一之㈠至㈢所示不同時間，於不同專櫃行竊侵
    害不同被害人之財產法益，是被告如事實欄一之㈠至㈢所示
    3次竊盜犯行，犯意各別，行為互殊，應予分論併罰。
  ㈢按行為時因精神障礙或其他心智缺陷，致其辨識行為違法或
    依其辨識而行為之能力，顯著減低者，得減輕其刑，刑法第
    19條第2項定有明文。經查，被告經本院囑託長庚醫療財團
    法人高雄長庚紀念醫院（下稱長庚醫院）鑑定，而被告經長
    庚醫院精神部鑑定後，鑑定結果認陳員診斷為「認知障礙症
    ，有行為困擾」。其認知功能下降，記憶力及注意力下降，
    且有疑似精神症狀中之妄想症干擾，其病程為持續且漸進。
    雖陳員可以辨識其行為違法，但依其辨識而行為之能力，有
    顯著降低之可能，有長庚醫療財團法人高雄長庚紀念醫院11
    0年11月6日精神鑑定報告書附卷可稽（見易卷第245至254頁
    ）。綜上所述，被告於涉案當時確有因精神障礙或心智缺陷
    ，然其障礙程度並未達不能辨識其行為違法或欠缺依其辨識
    而行為，但其依辨識而行為之能力受注意力及認知功能受損
    之影響，應有顯著降低等情，復參酌專業鑑定機關依據被告
    個人生活史與疾病史、家族史、身體檢查、神經系統檢查、
    血液檢查、腦部電腦斷層、精神狀態檢查與心理測驗後，本
    於專業知識與臨床經驗，綜合判斷被告症狀所為，應值採信
    。準此，堪認被告於本案犯行時，確係因精神障礙及其他心
    智缺陷，致其辨識行為違法或依其辨識而行為之能力顯著減
    低，爰均依刑法第19條第2項之規定減輕其刑。
  ㈣爰審酌被告不思以己力合法獲取所需，任意竊取他人財物，
    侵害他人財產權，所為實有不該。然考量被告於本院審理時
    終能坦承犯行，暨斟酌被告於本院審理時與告訴人惠康百貨
    公司達成調解，並給付賠償金完畢，告訴人惠康百貨公司表
    示給予被告從輕量刑之機會，有本院調解筆錄及刑事陳述狀
    在卷可按（見易卷第239、241頁）。參以被告竊得如附表一
    至三所示物品業已發還被害人領回，此有前開贓物認領保管
    單附卷可稽，其犯罪所生損害已然減輕。另斟被告前有多次
    竊盜前科，有臺灣高等法院被告前案紀錄表在卷可稽，兼衡
    被告犯罪之動機、目的、手段、情節、竊取財物之價值，暨
    其自陳教育程度為國小肄業、無業、離婚、有三個小孩、與
    小孩同住（見易卷第272頁）、領有中度身心障礙證明（見
    警卷第55頁）等一切情狀，分別量處如主文欄所示之刑（詳
    附表四），並均諭知如易科罰金之折算標準，暨審酌被告所
    為本案數次竊盜犯行，均係侵害他人財產法益，罪質相同、
    侵害之程度均屬非重，並參各罪之犯罪時間相距甚短、其對
    於法秩序之輕率態度，然對於社會整體之危害尚非重大等總
    體情狀，定其應執行刑如主文所示，及諭知易科罰金之折算
    標準。
四、被告及其辯護人雖請求給予緩刑宣告等語，惟本院審酌被告
    僅與告訴人惠康百貨公司成立調解，未能與其他告訴人達成
    和解及獲取原諒，本院為使被告能確實省思其行為所造成之
    侵害，認前開所宣告之刑仍以執行為適當，爰不為緩刑之宣
    告。
五、沒收部分：按犯罪所得已實際合法發還被害人者，不予宣告
    沒收或追徵，刑法第38條之1第5項定有明文。經查：本件被
    告所竊得之物品，業已發還被害人領回，已如前述，是該等
    犯罪所得既已合法發還被害人，應依前開規定不予宣告沒收
    或追徵。
六、爰依刑事訴訟法第449條第2項、第3項、第454條第1項，逕
    以簡易判決處如主文所示之刑。
七、如不服本判決，得於判決書送達之日起20日內，以書狀敘述
    理由（須附繕本），向本庭提出上訴。
本案經檢察官黃雯麗聲請簡易判決處刑。
中    華    民    國   111    年    1     月    28    日
                  橋頭簡易庭    法  官  徐右家
以上正本證明與原本無異。
如不服本判決，應於判決送達之日起20日內向本院提出上訴書狀
。
中    華    民    國   111    年    1     月    28    日
                                書記官  周素秋
附錄本件判決論罪科刑法條：
中華民國刑法第320條
意圖為自己或第三人不法之所有，而竊取他人之動產者，為竊
盜罪，處 5 年以下有期徒刑、拘役或 50 萬元以下罰金。
意圖為自己或第三人不法之利益，而竊佔他人之不動產者，依
前項之規定處斷。
前二項之未遂犯罰之。
　
附表一
┌──┬────────┬──────┐
│編號│物品名稱        │數量        │
├──┼────────┼──────┤
│1   │抽屜用消臭除濕劑│1包         │
├──┼────────┼──────┤
│2   │眼罩(附耳塞)    │1包         │
├──┼────────┼──────┤
│3   │皮製品、相機保存│1包         │
│    │用除濕劑        │            │
├──┼────────┼──────┤
│4   │廚房海綿        │1包         │
├──┼────────┼──────┤
│5   │北海道牛奶餅乾  │1包         │
├──┼────────┼──────┤
│6   │眼罩            │5包         │
├──┼────────┼──────┤
│7   │樹液足底貼布(艾 │1包         │
│    │蒿)             │            │
├──┼────────┼──────┤
│8   │矽膠後跟套(厚)  │2包         │
├──┼────────┼──────┤
│9   │夜用保濕手套    │1包         │
├──┼────────┼──────┤
│10  │吸盤式肥皂台    │1個         │
├──┼────────┼──────┤
│11  │水管清潔錠      │1包         │
├──┼────────┼──────┤
│12  │五指襪          │1雙         │
├──┼────────┼──────┤
│13  │刮鬍刀          │1包         │
├──┼────────┼──────┤
│14  │夾子            │1個         │
├──┼────────┼──────┤
│15  │女用五指襪      │1雙         │
├──┼────────┼──────┤
│16  │指甲剪          │1個         │
├──┼────────┼──────┤
│17  │紙袋            │1包         │
└──┴────────┴──────┘
　
 附表二
┌──┬────────┬──────┐
│編號│物品名稱        │數量        │
├──┼────────┼──────┤
│1   │黃金起士麵包（6 │1盒         │
│    │入）            │            │
├──┼────────┼──────┤
│2   │北歐堅果        │2個         │
├──┼────────┼──────┤
│3   │大阪手撕包      │1個         │
└──┴────────┴──────┘
　
附表三
┌──┬────────┬──────┐
│編號│物品名稱        │數量        │
├──┼────────┼──────┤
│1   │Jasons超市握壽司│1盒         │
│    │盛合（10入）    │            │
├──┼────────┼──────┤
│2   │Jasons超市花壽司│1盒         │
│    │組合（8入）     │            │
├──┼────────┼──────┤
│3   │Jasons超市握壽司│1盒         │
│    │盛合（8入）     │            │
├──┼────────┼──────┤
│4   │Jasons超市鮭肚壽│1盒         │
│    │司（6入）       │            │
└──┴────────┴──────┘
附表四

編號  犯罪事實         宣告之罪刑  1 事實欄一之 ㈠ 陳水錦犯竊盜罪，處拘役拾伍日，如易科罰金，以新臺幣壹仟元折算壹日。  2 事實欄一之 ㈡ 陳水錦犯竊盜罪，處拘役伍日，如易科罰金，以新臺幣壹仟元折算壹日。  3 事實欄一之 ㈢ 陳水錦犯竊盜罪，處拘役拾日，如易科罰金，以新臺幣壹仟元折算壹日。